【裁判字號】    95,上易,142
【裁判日期】    950706
【裁判案由】    毀棄損壞
【裁判全文】
臺灣高等法院臺中分院刑事判決         95年度上易字第142號
上  訴  人  臺灣臺中地方法院檢察署檢察官
上  訴  人
即  被  告  丙○○
選任辯護人  張格明律師
上列上訴人因毀棄損壞案件，不服臺灣臺中地方法院94年度易字
第1618號中華民國94年12月16日第一審判決（起訴案號：臺灣臺
中地方法院檢察署94年度偵字第5138號），提起上訴，本院判決
如下：
      主  文
原判決撤銷。
丙○○損壞他人木製腳踏板，足以生損害於他人，處罰金新台幣
壹萬伍千元，如易服勞役，以新台幣壹千元折算壹日。
      事  實
一、丙○○於民國 (下同 )八十九年間因違反政府採購法案件，
    經臺灣南投地方法院於九十一年十一月二十九日判處有期徒
    刑一年，緩刑三年，經上訴後，臺灣高等法院臺中分院於九
    十三年十一月二十五日以九十二年度上訴字第五三九號判處
    有期徒刑十月，緩刑三年，於九十三年十二月二十七日確定
    ；另其於九十年一月間，因公共危險案件（酒醉駕車），經
    臺灣南投地方法院簡易庭於九十年二月十九日判處拘役五十
    日，如易科罰金，以三百元折算一日，緩刑二年確定在案。
    詎仍不知悔改，緣丁○○在台中市北屯區○○○街六八號經
    營葳林托兒所，丙○○則居住於其對面之台中市北屯區○○○街五九號。丙○○因認丁○○所有、置放於前開托兒所側
    門門口，供該拖兒所幼兒於雨天順利行走之大型木製腳踏板
    （俗稱棧板）一塊，會影響其車輛之進出，心生不滿，竟基
    於毀損之故意，於九十三年九月十七日上午七時四十五分許
    ，駕駛車牌號碼４２７０─ＤＬ號自小客車，以左前輪輾壓
    該木製腳踏板，致該腳踏板之二片木板斷裂，足生損害於丁○○。
二、案經被害人丁○○訴由臺灣臺中地方法院檢察署檢察官偵查
    起訴。
      理  由
一、訊據被告矢口否認犯毀損罪行，辯稱：警員工作紀錄簿記載
    九月十七日八時至十時處理三光一街六十八號前李怡華與丁○○停車糾紛，沒有提到木製腳踏板毀壞一事，且工作紀錄
    簿為影本，日期部分似有修改過之痕跡，伊十八日當天係閃
    避行人及車輛致左前輪於迴轉時不慎壓到告訴人所置放之棧
    板，伊當日所拍攝的照片是完好沒有斷裂，告訴人委託律師
    周進文所寄之存證信函記載案發日期係九十三年九月十八日
    ，告訴人所提照片之日期為十八日，何以採納告訴人所提之
    照片，不採納伊所提之照片，證人黃照妹於偵訊時有言，當
    天因心裡害怕所以並未走到托兒所側門外，並不確定有看到
    車輪輾壓在棧板之上等語，為何判決書寫成一出去就看到，
    系爭木板前後均有停車，僅留四點五米空間，根本無法以車
    輛平行進入輾壓，伊所駕之車子連同人之重量達一千五百公
    斤，如確有壓過去，棧板豈會僅斷二片，棧板上且未遺留車
    輪摩擦之痕跡，告訴人亦未提出被輾壓之棧板碎片，二片木
    板顯早已斷裂，與伊之迴車無涉，且該棧板之正面未受損，
    並未喪失全部或一部之效用云云。惟查：告訴人丁○○自
    警詢至審理時（含告訴人九十三年十月十九日親書之刑事告
    訴狀）均一致指稱本件案發時間係九十三年九月十七日上午
    七時四十五分，照片係相機故障才顯示十八日，與證人黃照
    妹於偵查、原審時證述案發之時間相符，被告於警詢及偵查
    時亦均未曾就案發日期表示爭執，迄九十四年八月三十一日
    原審準備程序時才提出質疑，證人張進義即台中市警察局第
    五分局北屯派出所警員於九十四年十一月十二日在原審法院
    審理時證稱：「（審判長問：當天你去處理的日期，你清楚
    確定日期嗎？）記憶中不清楚，但是查看勤務表及工作記錄
    簿，顯示是九十三年九月十七日上午八時許去處理的。」等
    語，並當庭提出台中市警察局第五分局北屯派出所警員工作
    記錄簿及勤務分配表影本各一份在卷為憑，而觀之上開警員
    工作記錄簿載明：九月十七日八時至十時，處理三光一街六
    八號糾紛，係當事人李怡嬅與丁○○因停車糾紛等語，經查
    院核對證人甲○○所提出之工作記錄簿原本與卷附影本相符
    ，另證人沈光聖即台中市警察局第五分局北屯派出所警員於
    九十四年十一月十二日原審法院審理時證稱：我沒有到現場
    去，只是製作筆錄，是九十四年二月份製作筆錄的，我沒有
    辦法確定案發日，我是依據告訴去問筆錄的，我有問被告是
    不是在九十三年九月十七日上午七時四十五分發生糾紛，而
    且被告沒有爭執發生的日期等語，證人即警員甲○○於本院
    證述：當時有兩位警員前往現場，我是其中一位，我到現場
    時，被告已不在現場，只有告訴人及被告之同居人在場，在
    爭執停車的問題，當時告訴人有提到棧板被毀損的事情，她
    說棧板有壓壞掉，至於是否指出何處壓壞，有沒有看到被壓
    壞的碎片，因時間太久，忘記了，當時有看到鐵門稍有凹陷
    ，當時有看到學生，有無學生家長，則沒注意等語，證人周
    進文於本院證述：曾經幫告訴人發存證信函、撰寫告訴狀、
    好像還有附民起訴狀，當時丁○○到事務所與我談話後，我
    引用其內容撰寫草稿後，再傳真給她，經其同意依草稿再行
    製作存證信函，後來告訴人給我資料記載事實為十七日（庭
    呈告訴人所提資料），我特別查過原本，原本第一行第一個
    字的九月十七日曾經有用立可白塗抹後重新書寫，我由背面
    看見，原有字跡為九月十八日，我記不起來，告訴人有沒有
    告訴我，日期為何會有不同等語。堪認本件案發日期係九十
    三年九月十七日，告訴人當時並爭執棧板被壓壞，尚難以證
    人周進文於九十三年九月二十一日寄予被告之存證信函上記
    載案發之日期九十三年九月十八日及警察工作記錄簿上僅記
    載停車糾紛，遽為有利被告之認定，被告所辯案發日期係九
    十三年九月十八日不足採信。被告毀損上開木製棧板之事
    實，業據告訴人丁○○於審理時指陳甚詳，核與證人黃照妹
    於偵查中證稱：「當天（早上）七點四十五分左右，帶我孫
    女到學校上課，當時跟告訴人（丁○○）在聊天，聽到木板
    被壓到的聲音，告訴人就先出去，我就緊跟在後出去，一出
    去就看到車子前輪在腳踏板上面，就看到被告跟告訴人吵架
    ，爭執中被告有說不准再將棧板放在這，否則試試看。．．
    ．我只有看到車子的左前輪在棧板的上面，當時沒有什麼人
    ，所以當時前面可以通，車子的左前輪在棧板的中間．．．
    」等語 (經本院履勘偵查錄音光碟，筆錄記載與證人所述相
    符(見本院筆錄)，證人並無言及當天因心裡害怕所以並未走
    到托兒所側門外，並不確定有看到車輪輾壓在棧板之上等語
    ，證人此部分所言，並無顯有不可信之情況，自有證據能力
    ，得採酌），於原審九十四年十月十四日審理時證稱：「我
    送我孫女去上學，我到了學校，我跟院長（即告訴人）在聊
    天，我沒有出到門的外面，我在門的裡面，門有打開所以我
    有看到被告汽車的左前輪壓在棧板上。」等語相符，證人黃
    照妹先後均證述被告上開自用小客車之左前輪確輾壓在告訴
    人木製棧板上，衡之證人黃照妹與被告並無嫌隙，亦非告訴
    人之至親好友，如非親身見聞，焉能仔細描述案發時之情況
    ，亦無甘冒觸犯偽證罪責，一再為告訴人到庭作證，誣指被
    告之必要。況案發地點路寬有十二公尺 (見卷附照片及被告
    答辯狀所載），本不至有倒車距離不足之情形發生，縱因當
    時道路有停放車輛、置放木製腳踏板，並考量被告車輛車長
    等因素，造成直線倒車距離不足，然被告儘可以一邊倒車，
    一邊迴轉車頭之方式，降低倒退及迴轉半徑，避免壓及棧板
    ，系爭棧板係兩面有相當高度，輪胎碰觸時當能知悉，被告
    竟以４２７０─ＤＬ號自小客車之左前輪壓過棧板，事後又
    按喇叭與告訴人爭執，堪認被告當時係故意毀損棧板，非倒
    車過失所致。此外，並有系爭木製腳踏板一塊扣案及告訴人
    所提照片一張暨臺灣臺中地方法院檢察署履勘筆錄、照片等
    在卷可稽。又被告於偵查中且供稱：倒車出來時有壓到棧板
    ，用九十度再倒一次往前進時，左前輪就壓到棧板．．．棧
    板有被輪胎稍微壓到缺角等語 (經本院履勘偵查光碟與筆錄
    所載相符，見本院筆錄），於原審供稱：．．．．，在告訴
    人的門口就接喇叭等語 (見原審卷第八十七頁），被告所駕
    之左前輪既能壓到棧板，堪認當時棧板前後停放車輛之距離
    甚大，無礙被告駕駛４２７０─ＤＬ號自小客車為此毀損犯
    行。被告所辯：係倒車不慎壓到棧板，系爭木板前後均有停
    車，僅留四點五米空間，無法以車輛平行進入輾壓云云，亦
    不足採信。至於證人李怡嬅（稱係被告之未婚妻）於原審雖
    九十四年十月十四日審理時證稱：「伊當天早上送被告出門
    ，看到被告的車子在倒車出去上班，被告轉出去後，又轉回
    來，按喇叭，此時告訴人站在側門旁邊圍欄內與被告爭吵」
    云云，惟按證人李怡嬅於九十四年二月三日警詢時係供稱：
    案發當時伊都沒有出門，並未看見本件案發之過程（見九十
    四年偵字第五一三八號卷第六頁），經公訴檢察官詰問其為
    何前後供述矛盾時，始改稱其於警詢時稱未出門，是指沒有
    踏出住宅的騎樓外，惟不論李怡嬅係站在騎樓內或騎樓外，
    均能看到案發經過，何以前後對於有無觀見案發之過程乙事
    ，證述不一，亦未提出合理解釋，其於原審中所述，顯係迴
    護被告之詞，不足採信。被告供稱４２７０─ＤＬ號自小
    客車連同人之重量達一千五百公斤，以左前輪壓過系爭棧板
    ，確足以致棧板上之木板斷裂，雖被告所提呈九十三年九月
    十八日所照之照片木板並未斷裂，然就被告所提之光碟照片
    顯示棧板已被移動，且棧板之底部有損壞之新痕，偵查卷第
    六十三頁之照片亦顯示被告所拍照該面棧板之一角有折裂之
    痕跡，而告訴人所提照片及檢察官履勘紀錄所載顯示棧板之
    另一面明顯斷裂二片，照片上之斷裂處係新痕，參以告訴人
    於警員甲○○到場處理時即表示棧板有被壓壞掉 (見證人甲○○上開證述)，尚難以告訴人所提之照片未能顯示斷裂之
    木板碎片及被告所提之照片棧板未斷裂，遽認該斷裂處原本
    即斷裂，非４２７０─ＤＬ號自小客車左前輪壓過所致，又
    系爭棧板既被壓斷裂二片，已減損其承載力，並足使人之足
    部陷入，確已喪失其一部之效用，自足生損害於丁○○，與
    毀損物品罪之構成要件相合。再４２７０─ＤＬ號自小客車
    之左前輪壓過系爭棧板是否會留下痕跡或僅斷裂二片，與輾
    壓之角度及方式有關，告訴人嗣後並未立即收取該棧板，警
    察亦未立刻扣為證據，被告於警訊時且坦承４２７０─ＤＬ
    號自小客車之左前輪有壓到棧板如上述，殊難以未能以肉眼
    於棧板上發現胎痕及僅斷裂二片，遽認４２７０─ＤＬ號自
    小客車之左前輪未壓過棧板。另告訴人放置木板於公用道路
    上，雖有不當，然此與被告毀損究屬二事。綜上所述，本件
    事證明確，被告所辯顯係脫卸之詞，不足採信，其犯行應堪
    認定。至被告於本院聲請履勘案發現場及傳訊其妻李怡嬅，
    本院認本件業經檢察官履勘制有勘驗筆錄並有現場照片，證
    人李怡嬅於原審業已結證，且本件事證已臻明瞭無再調查必
    要，爰不再履勘、傳訊，併予敘明。
二、核被告丙○○所為，係犯刑法第三百五十四條之毀損罪。原
    審予以論罪科刑固非無見，惟查原審未及審酌損壞之棧板價
    值不大，科處拘役五十九日，尚有未洽，被告上訴否認犯罪
    雖無理由，檢察官以原審量刑過輕為由上訴亦無理由，然原
    審判決既有如上未當之處，應由本院將其撤銷改判，爰審酌
    被告之素行及其犯罪之動機、目的、手段、所損壞之棧板告
    訴人擺置於託兒所前之公用道路上，價值亦不大，暨犯罪後
    未能與告訴人達成和解賠償損害等一切情狀，量處如主文第
    二項所示之刑，並依修正後之刑法第四十二條第三項前段之
    規定諭知易服勞役之折算標準 (按刑法第四十二條第三項業
    於九十四年二月二日修正公布  (原第四十二條第二項)，九
    十五年七月一日生效，比較修正前後之規定，以修正後之規
    定有利於被告，依刑法第二條第一項但書規定，應適用有利
    於被告之行為後之法律)。
三、據上論斷，應依刑事訴訟法第三百六十九條第一項前段、第
    三百六十四條、第二百九十九條第一項前段、刑法第三百五
    十四條、修正後刑法第二條第一項但書、第四十二條第三項
    前段、刑法施行法一之一條第一項、第二項前段、罰金罰鍰
    提高標準條例第一條但書，判決如主文。
    本案經檢察官乙○○到庭執行職務。
中    華    民    國    95    年    7    月    6      日
               刑事第九庭  審判長法  官  陳  筱  珮
                                 法  官  余  仕  明
                                 法  官  康  應  龍
上列正本證明與原本無異。
不得上訴。
                                 書記官  姚  錫  鈞
中    華    民    國    95    年    7     月    11    日
                                                      Ｆ


司法院資訊處製作；財團法人民間司法改革基金會備份。
